最　高　行　政　法　院　裁　定
　　　　　　　　　　　　　　　　　　 96年度裁字第01766號
抗　告　人　甲○○
上列抗告人因與相對人乙○○○○○○○○間有關教育事務事件
，對於中華民國96年3月30日臺北高等行政法院95年度訴字第337
號裁定提起抗告，本院裁定如下：
    主  文
抗告駁回。
抗告訴訟費用由抗告人負擔。
    理  由
一、按抗告法院認抗告為不合法或無理由者，應為駁回抗告之裁
    定。
二、原裁定係以：按臺北市立托兒所收托自治條例（原名：臺北
    市立托兒所收托辦法）第1條、地方制度法第18條第3款、第
    28條第2款規定，可知臺北市立托兒所收托自治條例係臺北
    市為盡其社會福利之行政任務所訂定，並再依臺北市政府社
    會局組織規程第7條規定，訂定有臺北市立托兒所組織規程
    ，故臺北市立托兒所乃係臺北市為達成公共行政上之特定目
    的，將人與物作功能上之結合，以制定法規作為組織之依據
    所設置之組織體，而與公眾或特定人間發生法律上之利用關
    係，係屬營造物。而營造物對外所生之法律關係，亦即營造
    物利用關係，乃取決於利用規則。核上開條例第2條、第4條
    、第10條、第12條、第14條規定，此為臺北市為盡其社會福
    利任務，就兒童托育所為之給付行政，原審審酌兒童收托行
    為，原不限於公權力主體或其機關始得為之，其間復無公權
    力行使之不對等關係，是認臺北市立托兒所與收托兒童之法
    定代理人間應係成立私法契約關係。次按國家賠償法第12條
    規定，依國家賠償法對國家賠償所生公法上爭議，應循民事
    訴訟程序救濟。本件抗告人與相對人就兒童托育所為之爭執
    ，係屬私法糾葛，而非公法上之爭議；另與其請求相對人給
    付99,999元之損害賠償部分，均屬民事訴訟程序訴請普通法
    院裁判之範疇，自不得藉行政爭訟程序請求。況觀諸抗告人
    不服之相對人民國（以下同）94年6月17日北市民托總字第0
    9460053200號函（以下簡稱系爭函文）所載：「主旨：有關
    台端貴子女…辦理退所乙案，請查照。說明：一、依94年5
    月3日楊凱程君之退所申請書辦理。二、本所依據二童之父
    楊君提出之退所申請書，於本年度（94年）6月16日辦理二
    童退所手續。…」等內容，亦見相對人係就收托兒童法定代
    理人依前開條例第10條前段規定所為同意其退所之意思表示
    ，退所效力之發生，並非因相對人單方行為，而係因相對人
    與本件收托兒童法定代理人間就終止系爭托育契約意思合致
    而生，縱認系爭托育行為係屬公法關係，相對人亦未為何單
    方面公權力之行使，所為亦非行政處分。是相對人上開函之
    內容既係屬私法事件，不符行政處分要件，訴願決定不予受
    理，於法即屬無違為由，乃駁回抗告人在原審之訴。
三、抗告意旨略謂：臺北市立托兒所係依地方制度法第18條第3
    款、第28條第2款制定臺北市立托兒所收托自治條例。而依
    地方制度法第18條第3款、第28條第2款規定，可知臺北市立
    托兒所收托自治條例係臺北市政府為盡其社會福利之行政任
    務所訂定，再依臺北市政府社會局組織規程第7條規定，訂
    定有臺北市立托兒所組織規程，故臺北市立托兒所乃係臺北
    市為達成公共行政上之特定目的而設立之公共行政機關，直
    屬於社會局，為配合政策實行而監督管理設立之公共行政機
    關。相對人係公共行政機關，故其違法無效之退托之行政處
    分，應予撤銷云云。
四、本院按行政訴訟法第4條第1項規定：「人民因中央或地方機
    關之違法行政處分，認為損害其權利或法律上之利益，經依
    訴願法提起訴願而不服其決定，或提起訴願逾三個月不為決
    定，或延長訴願決定期間逾二個月不為決定者，得向高等行
    政法院提起撤銷訴訟。」是則，人民提起撤銷訴訟，必須在
    客觀上有符合行政處分要素之行政行為存在，為前提要件，
    若人民訴請撤銷者非行政處分，則其起訴即屬不備要件，行
    政法院應裁定駁回之。而此所謂行政處分，係指中央或地方
    機關就公法上具體事件所為之決定或其他公權力措施而對外
    發生法律效果之單方行政行為而言，此觀行政程序法第92條
    第1項及訴願法第3條第1項之規定自明。本件原裁定就臺北
    市立托兒所係屬營造物，而其營造物利用關係，乃取決於利
    用規則即臺北市立托兒所收托自治條例，其規定並無公權力
    行使之不對等關係，是臺北市立托兒所與收托兒童之法定代
    理人間應係成立私法契約關係；抗告人與相對人就兒童托育
    所為之爭執，係屬私法糾葛，而非公法上之爭議；抗告人請
    求相對人給付新臺幣99,999元之損害賠償部分，均屬民事訴
    訟程序訴請普通法院裁判之範疇，自不得藉行政爭訟程序請
    求；觀諸系爭函文內容，足見系爭函文非屬行政處分，訴願
    決定不予受理，於法無違等情，業已論述綦詳，本院核無不
    合。抗告論旨主張相對人係公共行政機關，故其退托所寄發
    之系爭函文，係屬行政處分，既違法且無效，應予撤銷云云
    ，無非持其主觀歧異之法律見解，復就原審已詳為論列者，
    再事爭執，自非可採。從而，抗告意旨指摘原裁定違誤，求
    為廢棄，難認有理由，應予駁回。
五、依行政訴訟法第104條、民事訴訟法第95條、第78條，裁定
    如主文。
中　　華　　民　　國　　96　　年　　8　　 月　　9　　 日
                  第四庭審判長法  官　鍾　耀　光
                              法  官  姜　仁　脩
                              法  官　王　德　麟
                              法  官　黃　清　光
                              法  官　吳　慧　娟
以  上  正  本  證  明  與  原  本  無  異
中　　華　　民　　國　　96　　年　　8　　 月　　9　　 日
　　　　　　　　　　　　　　　書記官　張　雅　琴
